臺灣臺中地方法院交通事件裁定　　　 100年度交聲字第2502號
原處分機關　交通部公路總局臺中區監理所
異　議　人
即受處分人　黃琍亞
上列異議人即受處分人因違反道路交通管理處罰條例案件，對於
交通部公路總局臺中區監理所民國100 年7 月12日所為之處分（
中監違字第裁60-ZGB114686號裁決書），聲明異議，本院裁定如
下：
    主    文
原處分撤銷。
黃琍亞小型汽車駕駛人，行駛汽車於高速公路，行車速度超過規
定最高速限，未滿貳拾公里，處罰鍰新臺幣參仟元，並記違規點
數壹點。
    理    由
一、原處分機關略以：異議人即受處分人黃琍亞（下稱受處分人
    ）於民國99年12月25日8 時30分許，駕駛車號3581-HT 號自
    用小客貨車，在國道三號南向241.6 公里處，因「速限110
    公里，經雷達（射）測定行速為123 公里，超速13公里」違
    規，經國道公路警察局第七警察隊警員以公警局交字第ZGB1
    14686 號舉發違反道路交通管理事件通知單逕行舉發。受處
    分人未於期限內到案，原處分機關遂於100 年7 月12日，以
    中監違字第裁60-ZGB114686號裁決書，依道路交通管理處罰
    條例第33條第1 項第1 款規定，裁處罰鍰新臺幣（下同）4,
    500 元整，並記違規點數1 點等語。
二、聲明異議意旨略以：不住在戶籍地，以致無法收到紅單，爰
    聲明異議等語。
三、按汽車行駛於高速公路、快速公路或設站管制之道路，不遵
    使用限制、禁止、行車管制及管理事項之管制規則而有下列
    行為者，處汽車駕駛人3,000 元以上6,000 元以下罰鍰：一
    、行車速度超過規定之最高速限或低於規定之最低速限，道
    路交通管理處罰條例第33條第1 項第1 款定有明文。又處理
    違反道路交通管理事件，有關文書送達之程序，準用行政程
    序法送達之規定，違反道路交通管理事件統一裁罰標準及處
    理細則第5 條定有明文；而行政程序法中對於文書送達，於
    應受送達人之住居所、事務所或營業所為之，但在行政機關
    辦公處所或他處會晤應受送達人時，得於會晤處所為之；於
    應送達處所不獲會晤應受送達人時，得將文書付與有辨別事
    理能力之同居人、受僱人或應送達處所之接收郵件人員；又
    送達不能依前2 條規定為之者，得將文書寄存送達地之地方
    自治或警察機關，並作送達通知書兩份，一份黏貼於應受送
    達人住居所、事務所、營業所或其就業處所門首，另一份交
    由鄰居轉交或置於該送達處所信箱或其他適當位置，以為送
    達。前項情形，由郵政機關為送達者，得將文書寄存於送達
    地之郵政機關。寄存機關自收受寄存文書之日起，應保存3
    個月，行政程序法第72條第1 項、第73條第1 項、第74條亦
    分別定有明文。又依行政程序法第74條所為之寄存送達，無
    論應受送達人實際上於何時受領文書，均以寄存之日，視為
    收受送達之日，而發生送達之效力（最高行政法院97年度裁
    字第3708號裁定意旨參照）。
四、次按違反本條例行為之處罰，處罰機關於裁決前，應給予違
    規行為人陳述之機會；受處罰人接獲違反道路交通管理事件
    通知單後，於15日內得不經裁決，逕依第92條第3 項之罰鍰
    基準規定，向指定之處所繳納結案；不服舉發事實者，應於
    15日內，向處罰機關陳述意見；其不依通知所定期限前往指
    定處所聽候裁決，且未依規定期限繳納罰鍰結案或向處罰機
    關陳述意見者，處罰機關得逕行裁決之；受處罰人，認為受
    舉發之違規行為應歸責他人者，應於舉發違反道路交通管理
    事件通知單應到案日期前，檢附相關證據及應歸責人相關證
    明文件，向處罰機關告知應歸責人，處罰機關應即另行通知
    應歸責人到案依法處理，逾期未依規定辦理者，仍依本條例
    各該違反條款規定處罰，違反道路交通管理事件統一裁罰標
    準及處理細則第40條前段、道路交通管理處罰條例第9 條第
    1 項、第85條第1 項亦有明定。上揭規定無非在使受處分人
    得於處罰機關裁決前陳述意見、釐清責任歸屬或以最低處罰
    標準在限期內自動繳納罰款結案，故舉發機關應先合法送達
    舉發違反道路交通管理事件通知單予受處分人，處分機關所
    為逕行裁決始為適法。
五、經查：本件異議人黃琍亞所有之車號3581-HT 號自用小客貨
    車於99年12月25日8 時30分許，駕駛車號3581-HT 號自用小
    客貨車，在國道三號南向241.6 公里處，因「速限110 公里
    ，經雷達（射）測定行速為123 公里，超速13公里」違規，
    經國道公路警察局第七警察隊警員以公警局交字第ZGB11468
    6 號舉發違反道路交通管理事件通知單逕行舉發等情，有第
    ZGB114686 號舉發違反道路交通管理事件通知單、採證照片
    各1 紙附卷可參，異議人亦不否認有前揭違規事實。又受處
    分人黃琍亞自98年3 月2 日起即設籍於「臺中市臺中市○○
    區○○路73號9 樓之1 」，有受處分人個人基本資料查詢結
    果1 份在卷可稽。則本件國道公路警察局第七警察隊公警局
    交字第ZGB114686 號舉發違反道路交通管理事件通知單，業
    經郵政機關送達受處分人之前開戶籍地址，因未獲會晤受處
    分人，亦無受領文書之同居人、受僱人或接收郵件人員，而
    將舉發單於100 年4 月22日辦理寄存送達於臺中逢甲郵局，
    並作送達通知書2 份，1 份黏貼於上址門首，另1 份置於該
    址信箱或其他適當位置，以為送達等情，有內政部警政署國
    道公路警察局第七警察隊送達證書附卷可憑。然本件舉發通
    知單既係於100 年4 月22日始合法送達受處分人，則受處分
    人自無從於該舉發通知單上所載應到案日期100 年2 月18日
    前到案，是依前揭說明，受處分人顯然無從依道路交通管理
    處罰條例第9 條第1 項之規定，享有自行到案接受裁決或按
    期限繳納較低罰鍰之利益。是原處分機關遂重新給予受處分
    人合理之繳納期限，如受處分人於100 年5 月7 日前到案，
    仍得依道路交通管理處罰條例第85條規定，檢附相關證據及
    應歸責人相關證明文件，向原處分機關告知應歸責人，或繳
    納低額罰鍰結案，此有交通部公路總局臺中區監理所裁決查
    詢報表1 份附卷可參。然除此之外，並無已於原舉發通知日
    期後，尚有進行寄存送達之記載，亦無其他任何關於受處分
    人得於前開應到案日期之後，何時起可自行繳納最低罰鍰之
    記載，受處分人自無從得知業經受違規之舉發，事實上根本
    無法自行到案接受裁決或依限繳納罰鍰，自難認為已予受處
    分人自行繳納罰鍰之機會，即以受處分人逾越應到案期限60
    日以上之標準，依違反道路交通管理事件統一裁罰基準表規
    定，逕予裁決法定最高金額4,500 元之罰鍰，並記違規點數
    1 點，顯有違誤之處。
六、綜上所述，本件受處分人確有速限110 公里，經雷達（射）
    測定行速為123 公里，超速13公里之違規，受處分人之異議
    無理由，然原處分既有上揭違誤，自應由本院將原處分撤銷
    ，依道路交通管理處罰條例第33條第1 項第1 款及違反道路
    交通管理事件統一裁罰基準表規定，改諭知受處分人處最低
    額罰鍰3,000 元，並記違規點數1 點（如主文第2 項所示）
    ，以資適法。
七、據上論斷，應依道路交通管理處罰條例第87條第2 項，道路
    交通事件處理辦法第19條前段，裁定如主文。
中    華    民    國    100    年     9    月    2    日
                      交通法庭  法  官  楊欣怡
以上正本證明與原本無異。
如不服本裁定，應於裁定送達後五日內，向本院提出抗告狀（須
附繕本），並敘明抗告之理由。
                                書記官  黃泰能
中    華    民    國   100    年    9     月    2     日